臺灣高等法院臺中分院刑事判決
111年度上訴字第303號
上  訴  人  臺灣臺中地方檢察署檢察官
被      告  紀佑嘉
選任辯護人  李學鏞律師
            張彩雲律師                      
上列上訴人因被告違反藥事法案件，不服臺灣臺中地方法院110
年度訴字第981號中華民國110年12月29日第一審判決（起訴案號
：臺灣臺中地方檢察署110年度偵字第9952號），提起上訴，本
院判決如下：
    主  文
上訴駁回。
    理  由
一、經本院審理結果，認第一審判決對被告紀佑嘉為無罪之諭知
    ，核無不當，應予維持，並引用第一審判決書記載之證據及
    理由（如附件）。
二、檢察官上訴意旨略以：
　㈠被告紀佑嘉係統一速達公司臺中西屯二營業所外送員，並未
    確認「邱宇健」之真實身分，即多次代「邱宇健」簽收包裹
    ，繼由「邱宇健」撥打電話予西屯二營業所所長沈○○表示其
    所寄送之包裹均由其認識之被告代為收受，致沈○○陷於錯誤
    ，因而指定被告配送「邱宇健」寄送至西屯二營業所之包裹
    。基此，被告顯有掩護「邱宇健」及代為收受內含違禁物品
    之包裹之行為。是否可率而推論被告與「邱宇健」間並無輸
    入禁藥之犯意聯絡，實非無疑。
　㈡縱如原審認定被告主觀上無法確實知悉或可得知悉系爭包裹
    內有含尼古丁成分（Nicotine）之電子菸油，屬藥事法第22
    條第1項第2款所稱之禁藥，而無輸入禁藥之故意。請審酌被
    告本職為外送員，本應注意代人簽收包裹前，首應確認委託
    者之身分，以明責任。惟被告卻捨此而不為，僅為了所謂之
    即配獎金，未予以注意此節而違反注意義務，使「邱宇健」
    得以輸入本件禁藥，故被告涉有藥事法第83條第3項之過失
    輸入禁藥罪嫌。原審並未說明如本案被告不構成故意輸入禁
    藥罪時，被告是否有過失輸入禁藥犯行之理由，即有理由未
    備之瑕疵。
三、經查：
　㈠按犯罪事實應依證據認定之，無證據不得認定其犯罪事實；
    又不能證明被告犯罪者，應諭知無罪之判決，刑事訴訟法第
    154條第2項、第301條第1項分別定有明文。次按認定不利於
    被告之事實，須依積極證據，苟積極證據不足為不利於被告
    事實之認定時，即應為有利被告之認定，更不必有何有利之
    證據（最高法院30年上字第816號判決意旨參照）。又事實
    之認定，應憑證據，如未能發現相當證據，或證據不足以證
    明，自不能以推測或擬制之方法，為裁判基礎；認定犯罪事
    實，所憑之證據，雖不以直接證據為限，間接證據亦包括在
    內，然無論直接或間接證據，其為訴訟上之證明，須於通常
    一般之人均不致於有所懷疑，而得確信其為真實之程度者，
    始得據之為有罪之認定，倘其證明尚未達到此一程度，而有
    合理性懷疑之存在時，即無從為有罪之認定（最高法院40年
    台上字第86號、76年台上字第4986號判決意旨參照）。再按
    檢察官就被告犯罪事實，應負舉證責任，並指出證明之方法
    ，刑事訴訟法第161條第1項定有明文。因此，檢察官對於起
    訴之犯罪事實，應負提出證據及說服之實質舉證責任。倘其
    所提出之證據，不足為被告有罪之積極證明，或其指出證明
    之方法，無從說服法院以形成被告有罪之心證，基於無罪推
    定之原則，自應為被告無罪判決之諭知（最高法院92年台上
    字第128號判決要旨參照）。
　㈡原審斟酌取捨檢察官所提出被告之供述、證人沈○○偵訊之證
    述、收貨單據7張、進口快遞貨物簡易申報單、衛生福利部
    食品藥物管理署109年11月13日FDA研字第1090022335號函及
    檢驗報告書、臺北關稅局扣押貨物運輸工具收據及搜索筆錄
    、扣案物品照片等證據，復衡酌證人沈○○於原審審理時之證
    述、統一速達股份有限公司110年10月19日函覆之內容等資
    料，認無積極證據證明被告與「邱宇健」對於本案犯行有何
    犯意聯絡，無從說服法院形成被告有上開被訴輸入禁藥犯行
    之確切心證，依罪疑唯有利於被告原則，而為被告無罪之諭
    知。原判決已詳予論述對被告為無罪諭知之理由，且並未悖
    於經驗及論理法則，檢察官上訴意旨係就原審依職權為證據
    取捨及心證形成之事項，重為爭執，俱不足以動搖原判決之
    基礎。
　㈢又按刑法上之過失犯，指在法律上有注意義務，事實上亦能
    注意，竟欠缺注意，致發生一定之結果，此結果與其欠缺注
    意在客觀上有相當因果關係者，始足當之。如行為人並無注
    意義務或注意能力，或在客觀上非其所能注意，即難認有何
    過失可言。查被告為統一速達公司臺中西屯二營業所外送員
    ，其工作內容係將包裹順利送抵收件人處，且衡諸常情，包
    裹之收件人均由寄件人自行填寫，甚或有填載暱稱、代號之
    情形，貨運業者本無需查核確認；再者，寄送之包裹常有代
    為訂購或委託他人代收之情形，是出面收件之人亦未必即為
    表單上所載之收件人，倘送貨員依表單上所留收件人之聯絡
    方式與收件人聯繫確認後，經出面收件之人確認寄送之包裹
    無誤而簽收，應認送貨員已盡相當查核注意義務，實無苛求
    送貨員猶須確認出面收件之人是否即為表單上所載收件人本
    人或有無受表單收件人委託等情；況被告於109年7月間即曾
    多次協助「邱宇健」及持用0000000000號門號之人代為簽收
    包裹（見原審卷第93頁），然事後均未接獲收件人投訴或有
    違反公司工作規則之情事，則被告本案依循上揭配送模式為
    之，即難謂有何悖於常理之處。另綜觀全案事證，尚無其他
    積極事證足資認定被告依該包裹之外觀即能注意包裹內裝載
    含有尼古丁成分電子菸油，而有疏於注意之過失行為，亦難
    認被告本案另犯藥事法第83條第3項之過失輸入禁藥罪責。
    是檢察官上訴意旨徒以被告疏未注意「邱宇健」之身分，而
    認被告涉有藥事法第83條第3項之過失輸入禁藥罪嫌，亦無
    足採。
四、原判決認檢察官舉證不足以證明被告有公訴意旨所指犯行而
    判處被告無罪，結論尚無不合，且檢察官上訴意旨所指俱不
    足以動搖原判決之基礎，且未提出適合證明犯罪事實之積極
    證據，其上訴並無理由，應予駁回。　　　
據上論結，應依刑事訴訟法第368條、第373條，判決如主文。
本案經檢察官何宗霖提起公訴，檢察官宋恭良提起上訴，檢察官
林弘政到庭執行職務。
中　　華　　民　　國　　111 　年　　3 　　月　　31　　日
            刑事第七庭   審判長法　官  梁  堯  銘
                               法　官  王  鏗  普
                               法　官  羅  國  鴻
以上正本證明與原本無異。
檢察官除有刑事妥速審判法第9條第1項之事項外，不得上訴。
被告不得上訴。
如不服本判決應於收受送達後20日內向本院提出上訴書狀，其未
敘述上訴理由者，並得於提起上訴後20日內向本院補提理由書狀
（均須按他造當事人之人數附繕本）「切勿逕送上級法院」。因
疫情而遲誤不變期間，得向法院聲請回復原狀。 
                               書記官  吳  姁  穗 
　　　　　　　　　　　　　　　 
中　　華　　民　　國　　111 　年　　3 　　月　　31　　日
　附錄：
刑事妥速審判法第9條
除前條情形外，第二審法院維持第一審所為無罪判決，提起上訴
之理由，以下列事項為限：
一、判決所適用之法令牴觸憲法。
二、判決違背司法院解釋。
三、判決違背判例。
刑事訴訟法第三百七十七條至第三百七十九條、第三百九十三條
第一款規定，於前項案件之審理，不適用之。
【附件】
臺灣臺中地方法院刑事判決
110年度訴字第981號
公　訴　人　臺灣臺中地方檢察署檢察官
被　　　告　紀佑嘉　男　(民國00年00月00日生)
　　　　　　　　　　身分證統一編號：Z000000000號
　　　　　　　　　　住臺中市○○區○○路00巷00弄00號
選任辯護人　張彩雲律師
　　　　　　李學鏞律師
上列被告因違反藥事法案件，經檢察官提起公訴（110年度偵字
第9952號），本院判決如下：
    主    文
紀佑嘉無罪。
    理    由
一、公訴意旨略以：被告紀佑嘉係統一速達公司臺中西屯二營業
    所外送員，其明知含有尼古丁成分（Nicotine，下稱尼古丁
    ）之電子菸油，係屬藥事法所稱之藥品，需經衛生福利部查
    驗登記，核准發給藥品許可證後，始得輸入，如未經核准而
    擅自輸入，係屬於藥事法第22條第1項第2款所稱之禁藥，詎
    被告與年籍不詳「邱宇健」竟共同基於輸入禁藥之犯意聯絡
    ，於民國109年7月22日前之某時日，以「邱宇健」之名義向
    香港地區某不詳賣家訂購含有尼古丁成分之電子霧化煙彈共
    計91盒，並以陳奕如（其涉嫌違反藥事法部分經警另案偵辦
    ）所使用之門號0000000000號及以統一速達公司西屯二營業
    所處（臺中市○○區○○00路00號）地址作為收件人之資料，「
    邱宇健」再撥打電話予西屯二營業所所長沈○○表示其所寄送
    之包裹均由其認識之被告代為收受，致沈○○陷於錯誤，因而
    指定被告配送「邱宇健」寄送至西屯二營業所之包裹。嗣該
    香港賣家即委託不知情之翔和國際運通有限公司（下稱翔和
    國際公司），於109年7月22日以進口快遞貨物簡易申報方式
    ，向財政部關務署臺北關（下稱臺北關）報關進口（納稅義
    務人：邱宇健，報單號碼：CX/09/0K7/YW093號，主提單號
    碼：000-00000000號，分提單號碼：000000000000號），「
    邱宇健」乃以此方式自香港輸入未經核准之禁藥，旋於同日
    經臺北關人員會同翔和國際公司人員開箱查驗，並扣得電子
    霧化煙彈91盒，循線查獲被告，而查悉上情。因認被告涉犯
    藥事法第82條第1項之輸入禁藥罪嫌等語。
二、按犯罪事實應依證據認定之，無證據不得認定犯罪事實；又
    不能證明被告犯罪或其行為不罰者，應諭知無罪之判決，刑
    事訴訟法第154條第2項、第301條第1項分別定有明文。所謂
    認定犯罪事實之證據，係指足以認定被告確有犯罪行為之積
    極證據而言，該項證據自須適合於被告犯罪事實之認定，始
    得採為斷罪之資料；且如未能發現相當確實證據，或證據不
    足以證明，自不能以推測或擬制之方法，以為裁判之基礎；
    而認定犯罪事實所憑之證據，雖不以直接證據為限，間接證
    據亦包括在內，然而無論直接證據或間接證據，其為訴訟上
    之證明，須於通常一般人均不致有所懷疑，而得確信其為真
    實之程度者，始得據為有罪之認定，倘其證明尚未達到此一
    程度，而有合理之懷疑存在時，即難遽採為不利被告之認定
    （最高法院76年台上字第4986號裁判參照）。另刑事訴訟法
    第161條第1項規定：檢察官就被告犯罪事實，應負舉證責任
    ，並指出證明之方法。因此，檢察官對於起訴之犯罪事實，
    應負提出證據及說服之實質舉證責任。倘其所提出之證據，
    不足為被告有罪之積極證明，或其指出證明之方法，無從說
    服法院以形成被告有罪之心證，基於無罪推定之原則，自不
    能為被告有罪之判決（最高法院92年台上字第128號裁判參
    照）。
三、本案公訴人認被告紀佑嘉涉犯上開輸入禁藥罪之罪嫌，無非
    係以被告之供述、證人沈○○之證述、收貨單據7張、進口快
    遞貨物簡易申報單、衛生福利部食品藥物管理署109年11月1
    3日FDA研字第1090022335號函及檢驗報告書、臺北關稅局扣
    押貨物運輸工具收據及搜索筆錄、扣案物品照片等件，資為
    論據。
四、訊據被告固坦承其確有擔任統一速達公司貨運人員，且於運
    送包裹過程中認識「邱宇健」，並有經「邱宇健」之委託，
    代為簽收包裹及轉送至他址等行為，惟堅詞否認有何輸入禁
    藥之犯行，辯稱：伊跟「邱宇健」僅屬單純客戶關係，伊只
    是依據他的指示轉送包裹，伊並無權確認包裹內容物；且公
    司雖有規定不得代為簽收包裹，但只要經過客戶同意且未遭
    客訴，於例外情形下，確屬可行，因此並無從以此認定伊與
    「邱宇健」有何犯意聯絡。伊擔任一般貨運外送員，收入微
    薄，伊只是因為認識「邱宇健」，且協助「邱宇健」代為簽
    收過幾次包裹都未出事，伊為了賺取即配獎金所以才會萌生
    此念頭，而代替「邱宇健」簽收他的包裹，伊並不知道「邱
    宇健」有輸入禁藥，且此亦與伊無關等語。辯護人則為被告
    辯護稱：貨運人員基於以客為尊之立場，若經客戶要求，當
    無隨意拒絕之理，本案應僅係「邱宇健」要求被告代為簽收
    、轉送包裹，已難認被告與「邱宇健」有何犯意之聯絡；再
    依統一速達公司回函可知，公司對於代為簽收包裹乙節並未
    完全禁止，而且被告亦未曾因此事遭公司懲處，足認被告所
    述其基於賺取獎金之目的所為上舉，顯屬可信，如此如何能
    苛責一名貨運人員？且以被告僅屬一般貨運人員，對於包裹
    內容物並無查核之權限或義務，自亦難認被告對於輸入禁藥
    有何主觀上之認知。是以，依本案相關證據，並無從認定被
    告與「邱宇健」有何犯意聯絡、行為分擔，基於罪疑唯輕原
    則，應為被告無罪之諭知等語。
五、經查：
（一）被告為統一速達公司西屯二營業所貨運人員，其於擔任貨
      運人員過程中，確有經「邱宇健」之委託，而代為簽收寄
      送予「邱宇健」之包裹。又真實姓名、年籍不詳之人於10
      9年7月22日前某日，向香港賣家訂購後委託不知情之翔和
      國際公司，於109年7月22日以進口快遞貨物簡易申報方式
      ，向臺北關報關進口（納稅義務人：邱宇健，報單號碼：
      CX/09/0K7/YW093號，主提單號碼：000-00000000號，分
      提單號碼：000000000000號）電子菸油，嗣經臺北關人員
      會同翔和國際公司人員開箱查驗，扣得含有尼古丁成分之
      RELX悅刻一代霧化彈共91盒等情，業據被告於警詢、偵查
      、本院準備程序及審理時坦認屬實（偵卷第9至12、63至6
      4頁、本院卷第73至81、121至154頁），核與證人沈○○、
      游○○於警詢、偵查及本院審理時所為證述（偵卷第29至32
      、71至72頁、本院卷第124至141頁）大致相符，復有內政
      部警政署航空警察局（安檢）大隊安檢查獲案件移辦單、
      衛生福利部食品藥物管理署109年11月13日FDA研字第1090
      022335號函、財政部關務署臺北關扣押貨物收據及搜索筆
      錄、【報單編號CX090K7YW093】進口快遞貨物簡易申報單
      、臺灣臺中地方檢察署辦案公務電話紀錄表各1份、貨物
      簽收單7張、【報單編號CX090K7YW093】扣押物品照片7張
      、統一速達股份有限公司110年10月19日函檢送【邱宇健
      】貨物收件資料及貨物簽收單11張（偵卷第13至15、35、
      39、41、43、45至47、75頁、本院卷第91至99頁）存卷可
      證，並有扣案之RELX悅刻一代霧化彈（冰鎮西瓜）54盒、
      RELX悅刻一代霧化彈（多汁葡萄）28盒、RELX悅刻一代霧
      化彈（綠豆冰棒）9盒可佐，是上開事實，首堪認定屬實
      。
（二）觀諸本案扣案電子菸油之進口快遞貨物簡易申報單，其上
      所登載之納稅義務人及收貨人均為邱宇健，收貨人電話則
      為0000000000號，收貨地址係址設臺中市○○區○○00路00號
      之統一速達公司西屯二營業所，此有進口快遞貨物簡易申
      報單（偵卷第43頁）可證，是依上開單據所記載之收件人
      資料，本案電子菸油於報關進口後，將送往統一速達公司
      西屯二營業所，由運送人員通知「邱宇健」前往「自取」
      ，亦堪認定。
（三）公訴意旨雖以證人沈○○之證述佐以上情，以「邱宇健」向
      證人沈○○表示其認識被告，並交代將其所寄送至西屯二營
      業所之包裹，均交由被告處理，且以統一速達公司並未允
      許貨運人員代客戶簽收包裹，而被告所為顯有違反公司規
      範等情，認定被告與「邱宇健」具有犯意聯絡、行為分擔
      ，而共同輸入禁藥等語。惟查：
　　1.證人沈○○於本院審理時證稱：伊係統一速達公司西屯二營
      業所所長，被告係伊之員工，負責配送新興路線。伊不記
      得第一次接到「邱宇健」包裹之情形，但伊印象中「邱宇
      健」每日運送至西屯二營業所的包裹量很龐大，一天大約
      都會有4至5件，有時候會有1、20件，因此伊對這個名字
      印象深刻。伊任職期間沒有見過「邱宇健」，且伊發現有
      些包裹雖記載收件人電話為0000000000號，然收件人名稱
      並非都是「邱宇健」。伊也有試圖聯繫過該門號，但伊沒
      有成功聯絡上該人，之後是被告主動跟伊說「邱宇健」是
      他朋友，他可以直接幫他代收並配送給他，於是伊基於服
      務客戶的立場，就同意由被告處理。而依本案扣案電子菸
      油配送單之記載，本件包裹會由公司人員通知收件人至營
      業所自取。原則上配送人員有分配運送區域，但因為配送
      員有所謂「即配獎金」之制度，因此也有可能會有跨區配
      送包裹以賺取獎金之情形發生，公司並沒有禁止。至於能
      否代替客戶簽收包裹乙事，原則上是不行的，但因為配送
      過程中，有時客戶不在，客戶可能會委請配送人員將包裹
      逕放在門口等處，此種情形下，配送人員就會代替客戶簽
      名；代簽就公司制度而言，只是一種負責的概念，當客戶
      詢問包裹下落時，公司可以依據簽收單找到簽收人員以追
      查包裹流向而已，因此，只要經過客戶同意，且客戶後續
      沒有向公司客訴表示包裹遺失，配送人員代替客戶簽收包
      裹乙事，是被允許的，而被告也未曾因代為簽收「邱宇健
      」之包裹而遭公司懲處等語（本院卷第124至141頁），佐
      以統一速達公司110年10月19日回函表示：「同仁紀佑嘉
      受友人即收件人邱宇健口頭委託代收包裹，公司規範懲處
      限於『非經收件人同意不可代收或代簽名』；紀員在收件人
      委託同意下進行包裹代收，無違反規範的問題」等語，有
      函文（本院卷第91頁）可證，是依證人證述及上揭函文可
      知，統一速達公司因制定有即配獎金之制度，致使貨運人
      員為賺取該獎金，會有跨區配送之情形發生；而能否代替
      客戶簽收包裹乙情，則基於現實考量，若經客戶要求、同
      意，公司並未禁止貨運人員代為簽收客戶之包裹，因而，
      被告代「邱宇健」簽收包裹等節，因公司並未接獲「邱宇
      健」之投訴，而未曾就此節予以懲處。職此，被告上揭辯
      稱其係因為收件人「邱宇健」（即門號00000000000號）
      之包裹數量龐大，其為賺取即配獎金，而主動代為運送「
      邱宇健」之包裹；且其業已獲得「邱宇健」之同意而代為
      簽收包裹等行為為公司所允許之說詞，尚非虛妄，而堪採
      信。公訴意旨雖以證人於偵查中之證述認定被告代為簽收
      包裹之舉，屬公司明文禁止之行為而將予以懲處，然觀以
      證人於偵查中之證述：「（問：送至營業所的包裹可以由
      配送員代簽嗎）不行。」、「（問：紀佑嘉稱因為要提高
      工作效率代簽，此部分你們公司允准嗎？）不允許。簽收
      聯除了寄件人查件時我們才會拿出來看，至於公司會把線
      上簽名部分調出來查閱，實體簽名有兩種，一種是線上簽
      名，一種是簽名在托運單上，我們再拍照留存。基本上我
      們不允許代簽。」等語（偵卷第71至72頁），檢察官係詢
      問證人有關貨運人員能否就「到所自取」之包裹代簽，且
      被告就此類包裹代為簽收是否經公司允許，而與本案係收
      件人「邱宇健」主動要求被告代為運送「到所自取」之包
      裹，而被告基於服務客戶及賺取獎金之意，向證人表示願
      意協助客戶配送至指定地點，且經「邱宇健」同意而代為
      簽收等情形有異，無從以此逕為不利於被告之認定。從而
      ，因代為簽收包裹並未經公司明文禁止或予以懲處，本院
      自難僅執被告代為簽收包裹等便宜行事之舉，反推其行為
      當時與「邱宇健」就公訴意旨所述之犯行有何犯意聯絡，
      檢察官就此所為舉證容有未足，實有可疑。
　　2.再者，證人沈○○亦於本院審理時明確證稱：「（問：如果
      像本案為禁藥，而被告代簽代收，如果有什麼民刑事責任
      ，是由被告自己負責，是否如此？）應該不是這樣講，就
      是說這個包裹萬一有一些遺失，還是有一些破損的話，當
      然我們會來找簽收人來負責。」、「（問：你講的是遺失
      跟破損，而假設這件就是違禁物或者是像本案的禁藥，有
      人代簽代收的話，這是要何人負責？）如果說讓被告來負
      責，我是覺得比較不公平，因為我們都設想我們不會知道
      裡面是什麼東西，我們不會在客人寄包裹的時候還詢問說
      你這個包裹是什麼東西，就算他跟我們講說是A，有可能
      寄的是B。」、「（問：既然如此的話，為何不再確認收
      件人的真實身分？如果你說被告沒辦法負責，大家都這樣
      亂寄，大家都可以寄槍、寄毒品進來，是否如此？）我們
      公司有明文規範不能寄違反槍藥彈。」、「（問：是否也
      沒辦法去查驗？）是，我們也不可能把它拆開來看裡面是
      什麼東西。」等語（本院卷第132至133頁），是自證人上
      揭證述可知，托運單上固曾具體載明禁止運送違禁物，然
      對於其內貨物為何，以貨運人員僅單純負責運送之業務範
      圍而言，其等對於托運人所寄交之貨物內容，並無查核之
      權限及義務，且倘自包裹外觀無從辨識包裹內裝物品為何
      ，更難認定貨運人員對於所運送之包裹係含有尼古丁成分
      之禁藥有何主觀上之認識。是以，觀以本案扣案之電子菸
      油係裝載於紙箱內封緘後運送，有扣案物品照片可佐（偵
      卷第45至47頁），縱使上開物品未經臺北關查扣，而順利
      運抵西屯二營業所並由被告代為配送，已難認被告對於其
      內裝載之貨物有何主觀上之認識可言，復揆以證人前揭證
      述，亦難認被告對此有何查核之注意義務，遑論本案包裹
      既未曾運抵西屯二營業所，則該包裹後續是否會由被告負
      責配送，亦屬可疑。
　　3.公訴意旨雖以托運單號0000-0000-0000號原係寄往統一速
      達公司梧棲營業所，然嗣後轉送至西屯二營業所等情，認
      定「邱宇健」於109年9月間確認含有尼古丁成分之電子菸
      油可由被告代收後，即將包裹自梧棲營業所轉單至西屯二
      營業所之事實，惟上揭貨物與本案扣案之電子菸油有何關
      連性，公訴意旨就此未予說明，即率為上述認定，已嫌速
      斷。再者，觀以統一速達公司110年10月19日函文檢送「
      邱宇健」貨物收件資料及貨物簽收單據，被告於109年7月
      間即曾協助「邱宇健」及持用0000000000號門號之人代為
      簽收包裹，此有上開函文可證（本院卷第91至99頁），倘
      認被告與「邱宇健」間確有公訴意旨所指犯意聯絡，則以
      被告於109年7月間即曾協助配送，其自無大費周章將包裹
      寄送至梧棲營業所，再由該所轉送西屯二營業所之必要。
      依此可見，公訴意旨上揭認定，不僅毫無實據，亦核與經
      驗法則有違，難認可採。
　　4.公訴意旨雖另提出數紙由被告簽收，收件電話為00000000
      00號之托運單據及以被告迄今未能提出「邱宇健」之真實
      姓名年籍資料以佐其說等語為被告犯罪之佐證，惟依卷內
      現存證據，僅能證明被告確有經「邱宇健」之指示而代為
      派送寄交予其之包裹，詳如前述，然尚乏其他證據足資佐
      證被告與「邱宇健」有何犯意聯絡。況且，被告就此亦自
      陳：伊起先是以電話號碼與「邱宇健」聯繫，「邱宇健」
      的電話就是0000000000號，伊曾經代替他將包裹放置在宮
      廟或其他他指定的地方，並代為簽收，因為伊嗣後沒有被
      客訴、懲處，伊就認為此人的包裹應該都可以代為簽收並
      這樣處理。而因為公司有類似產值的要求，所以伊會依據
      伊各時段運送量來決定伊代為簽收的時間，縱使運送當日
      伊有確實見到「邱宇健」，伊也可以藉由「代為簽收」所
      節省之時間，和「邱宇健」聊天或抽根煙等語（本院卷第
      75、145至152頁），顯見被告作為貨運人員，其行為之目
      的主要在於將包裹順利送抵收件人處，而以其代簽卻未遭
      懲處之情形下，其自無可能再向「邱宇健」確認其真實姓
      名或年籍資料。再以貨運人員每日派送包裹數量龐大之社
      會通念查之，顯難苛責貨運人員對於收件人之身份有何查
      核義務。且倘收件人已於托運單上簽名，包裹後續亦無遺
      失而遭客訴之情境下，被告依循上揭配送模式為之而未曾
      確認「邱宇健」是否為該人之真實姓名，即難謂有何悖於
      常理之處，公訴意旨徒以被告未能提出「邱宇健」之年籍
      資料等節，率為不利於被告之認定，難認可取。
　　5.基上各情，被告雖曾代為簽收並配送「邱宇健」之包裹，
      然公訴意旨未能提出任何積極證據以證明被告與「邱宇健
      」對於本案犯行有何犯意聯絡，其所為論述尚嫌速斷，自
      不得遽以輸入禁藥罪相繩。
六、按法官對被告犯罪事實之認定，唯有經過嚴格之證明並獲得
    無疑之確信時，始得為有罪之判決。然人力有其極限，縱擁
    有現代化之科技以為調查之工具，仍常發生重要事實存否不
    明之情形。故於審判程序中，要求法官事後重建、確認已發
    生之犯罪事實，自屬不易。倘法院依卷內調查所得之證據，
    仍存在無法排除之疑問，致犯罪事實猶不明確時，法院應如
    何處理，始不至於停滯而影響當事人之權益，在各法治國刑
    事訴訟程序中，有所謂「罪疑唯輕原則」(或稱罪疑唯利被
    告原則)，足為法官裁判之準則。我國刑事訴訟法就該原則
    雖未予明文，但該原則與無罪推定原則息息相關，為支配刑
    事裁判過程之基礎原則，已為現代法治國家所廣泛承認。亦
    即關於罪責與刑罰之實體犯罪事實之認定，法官在綜合所有
    之證據予以總體評價之後，倘仍無法形成確信之心證，即應
    對被告為有利之實體事實認定(最高法院101年台上字第2696
    號刑事判決意旨參照)。綜上所述，依舉證分配之法則，對
    於被告之成罪事項，應由檢察官負舉證義務，本案遍查全卷
    核無足認被告確有公訴人所指上揭犯行之直接證據，公訴人
    所提之間接證據，於一般經驗上亦未能將有利被告之其他合
    理情況逕予排除。從而，被告是否確有與「邱宇健」共同輸
    入禁藥之犯行，仍有合理懷疑存在，無法說服本院形成被告
    涉犯上開被訴犯罪之確定心證，則依罪疑唯有利於被告原則
    ，即應對被告為有利之認定。是以，揆諸上揭刑事訴訟法規
    定及裁判意旨，自應為被告無罪之諭知。
據上論斷，應依刑事訴訟法第301 條第1 項前段，判決如主文。
本案經檢察官何宗霖提起公訴，檢察官白惠淑、宋恭良到庭執行
職務。
中　　華　　民　　國　　110 　年　　12　　月　　29　　日
               刑事第十庭    審判長法  官  陳玉聰
　　　　　　　　　                 法  官  林芳如
　　　　　　　　　                 法  官  林怡姿
以上正本證明與原本無異。
如不服本判決應於收受送達後20日內向本院提出上訴書狀，並應
敘述具體理由；其未敘述上訴理由者，應於上訴期間屆滿後20日
內向本院補提理由書（均須按他造當事人之人數附繕本）「切勿
逕送上級法院」。
                                   書記官  黃泰能
中　　華　　民　　國　　110 　年　　12　　月　　29　　日